【裁判字號】    99,消債聲,181
【裁判日期】    991105
【裁判案由】    聲請免責
【裁判全文】
臺灣臺中地方法院民事裁定           99年度消債聲字第181號
聲請人(
即債務人)   楊惠纕
相對人(
即債權人)   元大商業銀行股份有限公司
法定代理人  辰○○
相對人(
即債權人)   台新國際商業銀行股份有限公司
法定代理人  丙○○
相對人(
即債權人)   中國信託商業銀行股份有限公司
法定代理人  寅○○
相對人(
即債權人)   渣打國際商業銀行股份有限公司
法定代理人  丑○○
相對人(
即債權人)   遠東國際商業銀行股份有限公司
法定代理人  庚○○
相對人(
即債權人)   玉山商業銀行股份有限公司
法定代理人  子○○
代  理  人  己○○
相對人(
即債權人)   國泰世華商業銀行股份有限公司
法定代理人  戊○○
相對人(
即債權人)   甲○（台灣）商業銀行股份有限公司
法定代理人  壬○○
相對人(
即債權人)   台北富邦商業銀行股份有限公司
法定代理人  卯○○
相對人(
即債權人)   兆豐國際商業銀行股份有限公司
法定代理人  乙○○
代  理  人  丁○○
相對人(
即債權人)   台灣美國運通國際股份有限公司
法定代理人  辛○○
相對人(
即債權人)   勞工保險局
法定代理人  癸○○
上列當事人因消費者債務清理事件聲請更生，本院裁定如下：
    主  文
債務人楊惠纕不予免責。
    理  由
一、按法院為終止或終結清算程序之裁定確定後，除別有規定外
    ，應以裁定免除債務人之債務，消費者債務清理條例第一百
    三十二條定有明文。又法院裁定開始清算程序後，債務人有
    薪資、執行業務所得或其他固定收入，而普通債權人之分配
    總額低於債務人聲請清算前二年間，可處分所得扣除自己及
    依法應受其扶養者所必要生活費用之數額者，法院應為不免
    責之裁定，但債務人證明經普通債權人全體同意者，不在此
    限，復為同條例第一百三十三條所明定。另債務人有下列各
    款情形之一者，法院應為不免責之裁定，但債務人證明經普
    通債權人全體同意者，不在此限：一、於七年內曾依破產法
    或本條例規定受免責；二、隱匿、毀損應屬清算財團之財產
    ，或為其他不利於債權人之處分；三、捏造債務或承認不真
    實之債務；四、因浪費、賭博或其他投機行為，致財產顯然
    減少或負擔過重之債務，而生開始清算之原因；五、於清算
    聲請前一年內，已有清算之原因，而隱瞞其事實，使他人與
    之為交易致生損害；六、明知已有清算原因之事實，非基於
    本人之義務，而以特別利於債權人中之一人或數人為目的，
    提供擔保或消滅債務；七、隱匿、毀棄、偽造或變造帳簿或
    其他會計文件之全部或一部，致其財產之狀況不真確；八、
    故意於財產及收入狀況說明書為不實之記載，或有其他故意
    違反本條例所定義務之行為，亦為同條例第一百三十四條所
    明定。
二、經查本件債務人聲請更生，但其所提每月清償五千元，每月
    一期，共計九十六期，清償比例約為13％之更生方案，未獲
    債權人會議認可，而經本院裁定開始清算後同時終止清算程
    序。經本院通知全體無擔保債權人到院表示意見，其中各債
    權人均認債務人具有浪費、奢侈等非生活必要性之支出，主
    張不予免責。按本院為查明債務人有無上述不予免責之事由
    ，依債權人提供債務人之消費明細顯示，債務人之消費內容
    多為高額頻繁之預借現金（89年5月預借10,000元、同年8月
    預借25,000元、同年11月預借現金40,000元、90年7月預借
    20,000元、同年10月預借10,000元、91年8月預借72,849元
    、同年11月預借30,000元、92年1月預借20,000元、同年5
    月預借80,000元、同年9月預借現金30,000元、同年10月預
    借100,000元、同年12月預借40,000元、93年6月預借
    115,063元等）、代償（93年7月代償208,646元）、大額信
    用貸款（92年1月信貸300,000元、92年5月信貸120,548元、
    93年1月信貸231,355元）、萬家福（89年12月消費57,040元
    、90年9月消費10,121元、92年2月消費17,649元、同年10月
    消費25,004元、93年3月消費59,841元、同年8月消費20,195
    元）、中興倉儲（90年1月消費25,270元、同年3月消費
    58,127 元、同年9月消費31,376元、同年11月消費金額
    20,160元、91年12月消費41,138元）、福元百貨（89年1月
    消費11,338元、同年12月消費5,055元）、三商行（89年1月
    消費15,371元、同年5月消費4,169元、同年10月消費3,650
    元、92年1月消費4,725元）及其他消費（sunrise
    warehouse、慶鹽商行、豐洋興業、特力翠豐、亭藝美容坊
    、善美得等），核其性質顯非一般通常生活之必要費用，且
    消費時有逾越可得支配之所得，顯屬消費者債務清理條例第
    134條第4款所稱「浪費、賭博或其他投機行為，致財產顯然
    減少或負擔過重之債務」等情形。
三、再者，債務人提出之更生方案清償比例約為13％，本件清算
    結果，各債權人均無受償，亦遠低於更生方案之比例，如逕
    裁定准予免責，則債權人與債務人間之利益權衡，顯失公平
    。換言之，如債務人毋庸清償竟可獲得免責，本院即應逕行
    認可上述更生方案，更較清算更為有利。然因債務人具有上
    述「浪費、賭博或其他投機行為，致財產顯然減少或負擔過
    重之債務」事由，自不宜逕行認可，此經本院九十九年度消
    債清字第一二六號清算事件之裁定理由敘述綦詳。
四、末查，債務人自承其債務形成係因擔任證券營業員，因客戶
    違約交割，故其以刷卡換取現金支應等語，顯見債務人確係
    自願擴張信用而負擔過重之債務。綜上所述，本件債務人負
    債之原因，係因浪費、賭博或其他投機行為，以致財產顯然
    減少或負擔過重之債務，自應不予免責，爰依法裁定如主文
  。
中    華    民    國    99    年    11    月    5     日
                            民事庭法官  張升星
上為正本係照原本作成
如不服本裁定，應於裁定送達後10日內，以書狀向本院提出抗告
，並繳納抗告費新臺幣1千元
中    華    民    國    99    年    11    月    5     日
                            書  記  官  陳貴欽

司法院資訊處製作；財團法人民間司法改革基金會備份。
